最高法院刑事判決　　　　　　　　　　　　　　　九十一年度台上字第三七六八號
　　上　訴　人　甲○○
　　選任辯護人　方文賢律師
右上訴人因公共危險案件，不服台灣高等法院台南分院中華民國八十九年四月二十四
日第二審判決（八十九年度上訴字第一五八號，起訴案號：台灣台南地方法院檢察署
八十八年度偵字第八０五一號），提起上訴，本院判決如左：
    主  文
原判決撤銷，發回台灣高等法院台南分院。
    理  由
本件原判決認定上訴人甲○○因不滿台南市○區○○路五八０號向日葵超商負責人蘇
真真，指責其帶朋友在店內玩水，乃基於意圖放火洩憤之概括犯意，於民國八十八年
六月二十五日下午五時許，持玻璃杯內裝去漬油，至該店內以打火機點燃後，丟入店
內櫃台前燃燒後逃逸，意圖放火燒燬現有人所在之向日葵超商店舖，幸蘇真真及時撲
滅，未釀成重大災害而未遂，經警扣得打火機一只；復於同日下午八時五十分許，騎
乘機車攜帶汽油一桶，約二‧五公升，至該店預備放火時，為蘇真真之夫展祥雲發現
，趨前將甲○○推倒制服，並報警查獲，扣得水桶（汽油桶）一只等情。因而撤銷第
一審諭知上訴人無罪之判決，改判論處上訴人連續放火燒燬現有人所在之建築物未遂
罪刑，固非無見。
惟查：(一)、上訴人曾因精神分裂症於八十七年八月十六日至同年九月二十一日在高雄
長庚紀念醫院住院治療，又於八十八年八月十七日至八十八年十月二日在同一醫院再
度治療精神分裂症，有上訴人提出之診斷證明書在卷可稽（見原審卷第三十三頁），
依卷附診斷證明書（見第一審卷第九頁），上訴人因精神分裂症，出現幻聽、被控制
妄想、被害妄想、衝動控制異常等症狀。而原判決認上訴人係因不滿蘇真真指責其帶
朋友在店內玩水，乃意圖放火洩憤而為前揭行為。然蘇真真在原審證稱：其未曾指責
過上訴人在其店內玩水等語（見原審卷第十八頁）；蘇真真於第一審並稱：上訴人第
一次放火時精神非常恍惚等語（見第一審卷第二十五頁背面）。上訴人如未曾因在蘇
真真之店內玩水被責罵，則上訴人卻以此為由放火，是否是出於被害妄想所致，其行
為當時有無達心神喪失程度，原審未囑託專業鑑定機關鑑定，即率行判決，自有可議
。(二)、上訴人雖持一桶汽油至蘇真真之向日葵超商前，然遭蘇真真之夫展祥雲奪下汽
油桶，汽油因而潑灑於地，上訴人並無潑灑汽油舉動，而當時其身上並無帶打火機，
亦為原判決認定之事實，依此，上訴人既無攜帶打火機，自無從點燃汽油放火，則其
是否意圖要放火，即非無研求餘地。究竟上訴人之目的為何？原審未詳查剖析明白，
遽以上訴人同日下午曾有放火行為，即推定上訴人係預備放火，亦有未合。(三)、對於
檢察官之送達，應向承辦檢察官為之；承辦檢察官不在辦公處所時，向首席檢察官（
現為檢察長）為之，刑事訴訟法第五十八條定有明文。因此判決書對於檢察官為送達
，應於辦公處所向承辦檢察官為之，如承辦檢察官因公執行職務不在辦公處所，或差
假不在辦公處所，或檢察官有其他不能收受（簽收）送達文書之障礙事由存在時，則
應向檢察長為之；倘非前揭原因，且得在辦公處所會晤承辦檢察官，而將送達文件送
交檢察官者，因檢察官客觀上已可收受該應受送達之文書，乃故不加收受，即應認其
送達為合法。本件第一審判決後，依卷附送達證書所示，法警吳淑靜於八十八年十二
月三十一日送達於胡平貴檢察官，而胡檢察官所蓋之簽收戳章日期則為八十九年一月
十日（見第一審卷第四十六頁），二者日期不同。檢察官不服第一審判決，係於八十
九年一月十八日，向原審提起第二審之上訴（見原審卷第三頁），究竟檢察官係於何
時收受該判決？是否八十八年十二月三十一日已發生送達之效力？凡此與認定檢察官
對於第一審判決之上訴是否逾期至有關係，原審未予審究，亦有疏誤。上訴意旨指摘
原判決違背法令，尚非全無理由，應認有發回更審之原因。
據上論結，應依刑事訴訟法第三百九十七條、第四百零一條，判決如主文。
中      華      民      國    九十一    年      七      月      十      日
                              最高法院刑事第七庭
                                  審判長法官  張  信  雄
                                        法官  賴  忠  星
                                        法官  張  清  埤
                                        法官  呂  永  福
                                        法官  蕭  仰  歸
      右正本證明與原本無異
                                              書  記  官
中      華      民      國    九十一    年      七      月     十八     日
